【裁判字號】    89,訴,2744
【裁判日期】    900724
【裁判案由】    漁業法
【裁判全文】
臺北高等行政法院判決                            八十九年度訴字第二七四四號
                              .
    原      告  甲○○○
    被      告  行政院農業委員會
    代  表  人  陳希煌（主任委員）
    訴訟代理人  丙○○
                丁○○
                乙○○
右當事人間因漁業法事件，原告不服行政院農業委員會中華民國八十九年九月二十九
日（八九）農訴字第八九○一一○六六六號訴願決定，提起行政訴訟。本院判決如左
：
    主  文
原告之訴駁回。
訴訟費用由原告負擔。
    事  實
緣原告係勝發寶號漁船船主，該船於民國（下同）八十八年八月十六日經前內政部警
政署水上警察局第十二警察隊人員在新竹南寮外海三浬處查獲走私未稅洋煙、豬大腸
、百合、大陸酒、中葯材等，被告爰依該警察隊移送函，以原告違反漁業法施行細則
第三十三條第一款規定，而依漁業法第十條規定，收回原告所領漁業執照五個月，原
告不服，提起訴願，遭駁回後，遂向本院提起行政訴訟。茲摘敘兩造訴辯意旨如次：
甲、原告方面：
一、聲明：求為判決訴願決定及原處分均撤銷。
二、陳述：
１、原告所有勝發寶號小單拖漁船，係一年四季繼續在近海捕魚，因八十八年七月末
    旬出海捕魚十數天，所獲魚量不佳，遭遇高雄籍漁船林先生引誘，為彌補虧損，
    在北台灣公海上搬運中藥材及農產品到新竹南寮外海，被警查獲，經移送被告處
    以收回漁業執照五個月，原告對違規事實不爭執，惟對被告之處分感到過量。
２、系爭違規事實係船長違法，原告只是船主，對船長之違規行為並無所悉，且原告
    經營近海捕魚事業，如被處收回漁業執照五個月，漁船停止出海作業，所有約僱
    船員就要解散，現時漁業不景氣，將來再謀集船員困難，且漁船停航五個月期間
    ，收益之損失甚大，致原告生計困難，原告請求在法定範圍內酌量減輕處分或改
    為易科罰鍰，原告自會甘服。
乙、被告方面：
一、聲明：求為判決駁回原告之訴，訴訟費用由原告負擔。
二、陳述：
    船長係受僱漁船所有權人（即原告），而船主僱用船長，將漁船海上作業交由船
    長負責，船長為其服勞務，並受其營業所生利益為報酬，船主即負有選任監督船
    長之責，涉案船長已於警訊筆錄中坦承於該航次中確有接駁載運豬大腸等貨品之
    行為，另財政部台北關稅局亦科處船長罰鍰有案，顯見其確有利用出海作業機會
    ，違法從事非漁業行為之事實，且該船於原告經營期間已第二次被查獲私運貨品
    ，被告為達行政管理目的，依漁業法第十條、同法施行細則第三十三條第一款規
    定及八十四年一月四日所訂之漁船及船員涉案走私處分標準，予以收回原告原領
    小單拖（八七）字第二四六七號漁業執照五個月之處分，洵無違誤，應予維持。
    理  由
一、按「漁業人違反本法或依本法所發布之命令時，中央主管機關得限制或停止其漁
    業經營，或收回漁業證照一年以下之處分；情節重大者，得撤銷其漁業經營之核
    准或撤銷其漁業證照。」、「漁業人或漁業從業人於出海或作業時，不得有左列
    行為：一、違法從事非漁業行為。．．．」為漁業法第十條第一項及同法施行細
    則第三十三條第一款所規定。
二、本件原告係勝發寶號（統一編號：ＣＴ三—○○四二六一號）漁船船主，獲准經
    營「單船拖網」兼營「一支釣」漁業，而領有臺灣省政府小單拖（八七）字第○
    ○○○二四六七號漁業執照，該船於八十八年八月十六日經前內政部警政署水上
    警察局第十二警察隊人員在新竹南寮外海三浬處查獲走私未稅洋煙、豬大腸、百
    合、大陸酒、中葯材等，此為兩造所不爭之事實，並有漁業執照、前內政部警政
    署水上警察局第十二警察隊八十八年十二月二十二日（八八）水警十二警字第○
    二九二四號函、八十八年八月十六日水警十二刑字第○一八四七號刑事案件移送
    書、偵訊（調查）筆錄影本等附本院卷及原處分卷可稽，自堪信為真實。
三、原告主張因八十八年七月末旬漁獲量不佳，為彌補虧損，在公海上搬運中藥材及
    農產品到新竹南寮外海，其僅係船主，對船長之違規行為並無所悉，如被處收回
    漁業執照五個月，損失甚大，生計困難云云。按原告身為船主，該船之船長、船
    員均為其所選任聘僱，自應負選任、監督及管理之責，矧原告自陳其因漁獲量不
    佳，為彌補虧損，爰搬運中藥材及農產品到新竹南寮外海，則其復稱對船長之違
    規行為無所知悉，乃卸責之飾詞，委無可採。況前內政部警政署水上警察局第一
    警察隊人員於八十八年六月二日在基隆港外海三海浬處，曾查獲原告所有漁船私
    運防盜器一批，而經被告收回原告所領漁業執照二個月在案，有被告八十八年九
    月十六日農漁字第八八六○九五八七號處分書附本院卷足憑，本件係原告第二
    次被查獲違法從事非漁業行為，尚難謂原告非屬故意。至漁業人或漁業從業人於
    出海或作業時，違法從事非漁業行為者，其處罰之效果，為限制或停止其漁業經
    營、收回漁業證照一年以下之處分，而情節重大者，並得撤銷其漁業經營之核准
    或撤銷其漁業證照，是被告依據法律規定並無得改處以罰鍰之餘地。本件既係原
    告第二次被查獲違法從事非漁業行為，則被告依其八十四年一月四日農漁字第
    三一六四四一五Ａ號函修正發布之「漁船及船員涉案走私處分原則」附表（漁船
    及船員涉案走私處分標準），有關涉案漁船走私一般物品（農漁產品及未稅菸酒
    等）時之處分標準：「一、漁船經沒收或收入者，註銷漁業證照。二、漁船未經
    沒收或沒入者，以違反漁業法施行細則第三十三條，依漁業法第十條第一項規定
    ，視情節輕重，第一次收回漁業證照未滿三個月，第二次收回三個月以上未滿六
    個月，第三次收回六個月以上一年以下，第四次撤銷漁業證照。」，據為收回原
    告所領漁業執照五個月之處分，並未逾越其裁量範圍，其處分尚難謂為過重。
四、綜上，本件原告利用出海作業機會違法從事非漁業行為之事實明確，被告據以收
    回原告所領漁業執照五個月，徵諸首開規定，洵屬有據，訴願決定予以維持，亦
    無違誤。原告起訴意旨，難認為有理由，應予駁回。
據上論結，本件原告之訴為無理由，爰依行政訴訟法第九十八條第三項前段，判決如
主文。
中    華    民    國     九十     年      七      月       二十四       日
                              臺 北 高 等 行 政 法 院  第 三 庭
                                          審 判 長 法  官  徐瑞晃
                                                   法  官  李得灶
                                                   法  官  曹瑞卿
右為正本係照原本作成。
如不服本判決，應於送達後二十日內，向本院提出上訴狀並表明上訴理由，如於本判
決宣示後送達前提起上訴者，應於判決送達後二十日內補提上訴理由書（須按他造人
數附繕本）。
中    華    民    國     九十     年      七      月       二十四       日
                                                   書記官  方偉皓


司法院資訊處製作；財團法人民間司法改革基金會備份。
